臺北高等行政法院裁定
　　　　　　　　　　　　　　　　　 94年度簡字第74、722號
原　　　告　甲○○
訴訟代理人　乙○○律師
被　　　告　臺北市政府衛生局
代　表　人　宋晏仁（局長）住同上
訴訟代理人　丁○○
　　　　　　鄭昆泉
　　　　　　丙○○
上列當事人間因醫療法事件，原告不服臺北市政府中華民國93年
12月23日府訴字第09328488800號訴願決定，提起行政訴訟。本
院裁定如下：
    主  文
原告之訴駁回。
訴訟費用由原告負擔。
    理  由
一、原告前後提起94年度簡字第74及00722號兩案，綜合訴之聲
    明：「被告93年8月5日北市衛三字第0933558050 0號行政處
    分、臺北市政府93年12月23日府訴字第09328488800號訴願
    決定書、被告94年1月4日北市衛醫護字第09339512401 號行
    政處分、臺北市政府中華民國94年6月24日府訴字第
    09415460500號訴願決定均撤銷。甲○○不付處分，或發回
    台北市政府更為適法之決定。」本件裁定係就原告請求事項
    關於：被告以93年8月5日北市衛三字第09335580500號行政
    處分書，處以原告5千元（折合新臺幣1萬5千元）罰鍰，及
    因原告不服，向臺北市政府提起訴願，台北市政府於93年12
    月23日府訴字第09328488800號所作成之訴願決定書為「原
    處分撤銷，由原處分機關於收受決定書之次日起三十日內另
    為處分。」之決定部分，先此敘明。
二、按「行政訴訟原以官署之處分為標的，倘事實上原處分已不
    存在，則原告之訴因訴訟標的之消滅即應予以駁回。」、「
    當事人請求標的消滅，其訴訟關係即應視為終結。」行政法
    院（現改制為最高行政法院，下同）二十七年判字第二十八
    號及三十年判字第十六號分別著有判例。次按「行政法院二
    十七年判字第二十八號及三十年判字第十六號判例，係因撤
    銷行政處分為目的之訴訟，乃以行政處分之存在為前提，如
    在起訴時或訴訟進行中，該處分事實上已不存在時，自無提
    起或續行訴訟之必要；首開判例，於此範圍內，與憲法保障
    人民訴訟權之規定，自無牴觸。」司法院釋字第二一三號解
    釋在案。前開判例係因撤銷行政處分為目的之行政訴訟，乃
    以行政處分之存在為前提，如在起訴時或訴訟進行中，該處
    分事實上已不存在時，自無提起或續行訴訟之必要。另提起
    行政訴訟，應以中央或地方機關之違法處分或決定，對其不
    利，為先決要件，如不具備該要件，即有修正前行政訴訟法
    第十四條第一項所定不應提起行政訴訟之情形，應以裁定駁
    回之。此亦可參照行政法院八十九年度裁字第三二八號判決
    末按行政訴訟法第一百零七條第一項第十款明定：原告之訴
    ，若有起訴不合程式或不備其他要件，且其情形無從補正者
    ，行政法院應逕以裁定駁回之。
三、原告甲○○係臺北市信義區○○○路○段159號2樓「美麗境
    界診所」負責醫師，藉由記者之採訪，於93年5月27日「壹
    週刊」第157期清爽美人專訪特輯刊登原告診所照片及「．
    ．．專業科技無痛除毛．．．諮詢醫師小檔案『美麗境界』
    診所醫學美容中心主任曾忠仁醫師．．．美麗諮詢專線：
    0000-000-000．．．專業皮膚科醫師曾忠仁說，雷射除毛其
    實相當安全無副作用，因為專業醫師會根據毛髮生長的部位
    和速度，分多次進行，將生長期、過渡期和休止期的毛髮一
    網打盡，最後可達到永久除毛的效果，而且以『美麗境界』
    診所醫學美容中心為例，就只會收取一次的除毛費用，不但
    費用省，效果更是卓越．．．」等詞句之違規醫療廣告乙則
    ，案經行政院衛生署中醫藥委員會查獲後，由該署以93年6
    月11日衛署醫字第0930209867號函請被告臺北市政府衛生局
    查處。經被告以93年6月17日北市衛三字第09334206600號函
    向中華電信股份有限公司查得系爭廣告所載「諮詢專線」之
    用戶係「美麗境界有限公司」後，以93年7月21日北市衛三
    字第09335146000號函囑臺北市信義區衛生所調查取證。案
    經該所於93年7月26日及27日分別訪談原告及所屬曾忠仁醫
    師之代理人劉詠華及香港商壹傳媒出版有限公司之代理人陳
    敏達並製作談話紀錄後，以93年7月28日北市信衛三字第
    09360470200號函報請被告核處。經被告審認系爭違規醫療
    廣告，違反93年4月28日修正前醫療法第60條第1項、第61條
    規定，乃依同法第77條第1項規定，以93年8月5日北市衛三
    字第09335580500號行政處分書，處以原告5千元（折合新臺
    幣1萬5千元）罰鍰。原告不服，向臺北市政府提起訴願，於
    93年12月23日府訴字第09328488800號訴願決定書為「原處
    分撤銷，由原處分機關於收受決定書之次日起三十日內另為
    處分。」之決定，原告猶表不服，遂向本院提起行政訴訟，
    聲明：被告以93年8月5日北市衛三字第09335580500號行政
    處分書，處以原告5千元（折合新臺幣1萬5千元）罰鍰。及
    台北市政府於93年12月23日府訴字第09328488800號訴願決
    定書為「原處分撤銷，由原處分機關於收受決定書之次日起
    三十日內另為處分。」之決定部分均撤銷。
四、經查，訴願決定機關93年12月23日府訴字第09328488800號
    訴願決定書已將原處分（被告93年8月5日北市衛三字第
    09335580500號行政處分）撤銷，並命被告另為適法之處分
    ，有93年12月23日府訴字第09328488800號訴願決定書影本
    附卷可參，訴願決定既將原處分撤銷，回復至未為處分之狀
    態，且被告已依訴願決定撤銷意旨重為審查，並於94年1月4
    日北市衛醫護字第09339512401號行政處分、並經台北市政
    府作成94年6月24日府訴字第09415460500號訴願決定在案，
    原告不服該重作之行政處分及決定，已對之提起行政救濟（
    此部分另以判決駁回）。原告就台北市政府93年12月23日府
    訴字第09328488800號訴願決定及被告93年8月5日北市衛三
    字第09335580500號行政處分遽行提起本件訴訟，難認為合
    法，應予駁回。
五、至原告主張被告不得將原處分新臺幣1萬5千元罰鍰撤銷後，
    改處以對原告更不利益之新臺幣5萬元罰鍰乙節。查訴願法
    第81條雖有不利益變更禁止原則之規定，惟參照行政法院62
    年判字第298號判例：「依行政救濟之法理，除原處分適用
    法律錯誤外，申請複查之結果，不得為更不利於行政救濟人
    之決定。」之意旨，適用法律錯誤者，仍可變更法條為較重
    之決定。是本件被告原認定原告所為之系爭違規醫療廣告，
    係違反93年4月28日修正前之醫療法第60條第1項、第61條規
    定，並依同法第77條第1項規定予以處分，惟本件系爭違規
    醫療廣告之出刊日期係93年5月27日，原告於為本件違規廣
    告之行為時，現行醫療法業經93年4月28日修正公布施行，
    其違規行為自應以現行醫療法規定相繩。是原告主張有不利
    益變更禁止原則之適用，應屬誤解，亦不足採。
六、據上論結，本件原告之訴不合法，依行政訴訟法第一百零七
    條第一項第十款、第一百零四條，民事訴訟法第九十五條、
    第七十八條，裁定如主文。
中　　華　　民　　國　　94　　年　  11　　月　　3　　 日
 　　　　　　　　　　　　  　第七庭  法　官 劉介中
上為正本係照原本作成。
本件以訴訟事件所涉及之法律見解具有原則性者為限，始得於本
裁定送達後10日內向本院提出抗告狀（須按他造人數附繕本），
並經最高行政法院許可後方得抗告。
中　　華　　民　　國　　94　　年　  11　　月　　3　　 日
                                     書記官 黃明和
